臺灣板橋地方法院刑事判決　　　　　　　 99年度訴字第373號
公　訴　人　臺灣板橋地方法院檢察署檢察官
被　　　告　林恒揚
上列被告因藏匿人犯案件，經檢察官提起公訴（98年度偵字第21
016 號），本院判決如下：
    主  文
林恒揚犯頂替罪，累犯，處有期徒刑月，如易科罰金以新臺幣
壹仟元折算壹日。
    事  實
一、林恒揚前曾於民國96年間因詐欺案件，經臺灣臺中地方法院
    以96年度簡字第1078號判決，判處有期徒刑四月，減為有期
    徒刑二月確定，入監執行後，於97年11月10日縮刑期滿執行
    完畢。緣其友吳東諭於96年12月27日某時許，在臺北縣、市
    （臺北縣現改制為「新北市」）地區某處，向不詳之人取得
    可發射直徑4.5mm 鋼珠而具殺傷力之仿貝瑞塔（BERETTA ）
    公司M84 型手槍之空氣手槍1 枝（槍枝管制編號0000000000
    號，由金屬及塑膠材質零件組合製成，槍管口徑4.5mm ，含
    小型高壓氣體鋼瓶1 支，係以該鋼瓶內壓縮氣體為發射動力
    ，發射直徑4.5mm 球型彈丸，為氣體動力式槍枝，起訴書誤
    載為「瓦斯槍」）、鋼珠（直徑4.5mm ，重量0.37公克）多
    顆，而未經許可非法持有上開空氣槍，並持至某處山區以上
    開空氣手槍發射鋼珠射擊鳥類尋樂，嗣因吳東諭於同年月28
    日凌晨1 時35分許，駕駛其母所有車號8T-8186 號自用小客
    車，搭載友人林恒揚、沈益民等人，欲前往KTV 唱歌娛樂，
    行經臺北縣土城市（現改制為「新北市土城區○○○○街與
    金城路3 段路口，臨停在該處延吉街上「天堂鳥寢飾大賣場
    」前，由吳東諭與林恒揚下車至金城路上便利商店購買飲料
    時，遇警據報前往攔查，經徵得其等同意後，於吳東諭放置
    在上開所駕車內之1 只背包內，搜索查扣得吳東諭非法持有
    之上開空氣手槍1 枝（含小型高壓氣體鋼瓶1 支）、鋼珠（
    直徑4.5mm ，重量0.37公克）14顆（吳東諭所犯上開非法持
    有空氣槍罪，業經本院同案先行審結，於100 年5 月13日判
    處有期徒刑一年六月，併科罰金新臺幣三萬元在案）。詎林
    恒揚明知上開為警查扣之空氣槍係吳東諭非法持有，竟因吳
    東諭商請其為之頂替隱避上開犯行，即基於意圖使非法持有
    上開空氣槍之犯罪行為人吳東諭隱避之單一犯意，先後於96
    年12月28日上午11時許、同日晚上11時14分許、97年1 月28
    日下午4 時47分許，在臺北縣政府警察局（現改制為「新北
    市政府警察局」）土城分局清水派出所、臺灣板橋地方法院
    檢察署等處，接續於警詢、偵查中均自承其係上開空氣手槍
    非法持有之人，其後經檢察官起訴，於上開詐欺案件徒刑執
    行完畢後，復承上開同一犯意，接續於97年11月18日上午11
    時許，在本院法庭審理其上開被訴非法持有槍枝案件（97年
    度訴緝字第246 號）準備程序時，自承其係上開空氣手槍非
    法持有之人，而頂替吳東諭，妨害檢警機關犯罪偵查與法院
    審判之進行及正確性。嗣因其於上開被訴非法持有槍枝案件
    審理時，發覺罪責嚴重，遂於本院該案97年12月15日審理時
    ，翻異否認其係上開空氣手槍非法持有人，自承其為吳東諭
    頂替隱避上開犯罪之情，始查悉上情（原林恒揚所涉被訴非
    法持有上開空氣槍罪嫌部分，前業經本院另案審結後，以97
    年度訴緝字第246 號判決，諭知無罪確定在案）。
二、案經臺灣板橋地方法院檢察署檢察官自動簽分偵查起訴。
    理  由
一、按被告以外之人於審判外之陳述，雖不符合同法第159 條之
    1 至第159 條之4 之規定，但經當事人於審判程序同意作為
    證據，法院審酌該言詞陳述或書面陳述作成時之情況，認為
    適當者，亦得為證據；當事人、代理人或辯護人於法院調查
    證據時，知有第159 條第1 項不得為證據之情形，而未於言
    詞辯論終結前聲明異議者，視為有前項之同意，刑事訴訟法
    第159 條之5 定有明文。查本判決下列所引用之被告以外之
    人於審判外之陳述，雖屬傳聞證據，惟檢察官、被告於本院
    審理時均表示無意見，且迄至言詞辯論終結前亦未聲明異議
    ，本院審酌上開證據資料製作時之情況，尚無違法不當之瑕
    疵，亦認為以之作為證據應屬適當，依上開規定，認具有證
    據能力，合先敘明。
二、被告林恒揚上揭頂替之犯罪事實，業據被告林恒揚於本院97
    年度訴緝字第246 號另案審理、本件偵查、審理時供認稱：
    本件扣案之槍枝是在吳東諭的包包查獲的，不是伊持有的，
    是吳東諭拜託伊幫他扛下來，當時吳東諭說該槍枝沒有問題
    ，他有事要先離開，叫伊幫他扛下來；當天吳東諭開車來接
    伊，伊上車並無攜帶包包，是警察在車上扣到槍，伊才知車
    上有槍，而吳東諭在警察搜到槍時，就跟警察說這是瓦斯槍
    而已，沒有問題，也有說這是他們昨天到山上玩打鳥用的，
    他怕警察誤會是真槍，才會過來跟警察解釋，伊在派出所時
    ，因吳東諭跟伊說該槍枝不會有問題，伊才說趕快找一個人
    承認，做完筆錄，我們就可以回去，所以伊才會承認等語不
    諱（見本院97年度訴緝字第246 號審理卷42、43頁、98年度
    他字第2791號偵查卷9 頁、本院99年7 月22日準備程序筆錄
    、100 年6 月15日審判筆錄），核與本件共同被告吳東諭於
    警方攔查搜索過程錄影中，確曾於與警方對話時有稱「這瓦
    斯槍而已啦，真的，因為我們... 」「沒有，這是我們昨天
    去山上玩，然後就是打那個鳥... 」「（警問：這是違法的
    你知道嗎？）我知道。」「（警問：你知道還帶？你知道你
    還帶，你是故意的？）之前那個，那個我們也有被臨檢到，
    我也是當場拿出來給他，他也是一樣，跟我們說... ，然後
    之後他又還，又還給我。」「（警問：你說沒有別的意思，
    我們怎麼知道... ？）沒有，我那時候看到你們來，我就趕
    快過來，就是因為我會擔心那個東西被你們看到，你們又誤
    會成真槍，所以我就趕快跑過來... 。」等語情節相符，此
    亦有本院97年度訴緝字第246 號審理卷63、64頁97年12月22
    、23日勘驗筆錄、98年1 月19日審判筆錄20頁勘驗記載等可
    稽，足見被告林恒揚上開所述與事實相符，堪以採信，此外
    並有被告林恒揚於臺灣板橋地方法院檢察署97年度偵字第15
    85號案件之96年12月28日警詢筆錄、96年12月28日、97年1
    月28日偵訊筆錄、本院97年度訴緝字第246 號案件97年11月
    18日準備程序筆錄、97年12月15日審判筆錄、臺北縣政府警
    察局土城分局搜索、扣押筆錄、警方現場盤查搜索錄影光碟
    、內政部警政署刑事警察局97年2 月1 日刑鑑字第09700001
    61號槍彈鑑定書、99年6 月14日刑鑑字第0990074572號函、
    法務部調查局100 年3 月24日調科參字第10000111100 號鑑
    定通知書等附卷、暨查扣之上開空氣手槍、鋼珠等物扣案可
    資佐證。
三、另本件共同被告吳東諭雖矢口否認有上揭非法持有上開空氣
    手槍之犯行，辯稱：本件警方在伊車上查扣裝有上開空氣手
    槍、鋼珠等物之背包，係林恒揚所攜有之物，故上開空氣手
    槍、鋼珠均係林恒揚所持有之物，非伊所持有，伊亦不知情
    云云。但查：
    (一)本件共同被告吳東諭上開非法持有具殺傷力空氣手槍之犯
      罪事實，依上所述，業據共同被告林恒揚於本院97年度訴
      緝字第246 號另案審理、本件偵查、審理時供證明確，並
      核與本件警方攔查搜索過程錄影內容中，共同被告吳東諭
      所述情節相符，且當時被告林恒揚均未曾與警方就該扣案
      槍枝對話說明，此亦均有本院97年度訴緝字第246 號審理
      卷63、64頁97年12月22、23日勘驗筆錄、98年1 月19日審
      判筆錄20頁勘驗記載等可稽，並有臺北縣政府警察局土城
      分局搜索、扣押筆錄、警方現場盤查搜索錄影光碟、內政
      部警政署刑事警察局97年2 月1 日刑鑑字第0970000161號
      槍彈鑑定書、99年6 月14日刑鑑字第0990074572號函、法
      務部調查局100 年3 月24日調科參字第10000111100 號鑑
      定通知書等附卷、暨查扣之上開空氣手槍、鋼珠等物扣案
      可資佐證。
    (二)稽之上開警方現場盤查搜索錄影光碟及本院另案勘驗筆錄
      、審判筆錄所示，共同被告吳東諭於警方在其車上查扣得
      本件槍枝、鋼珠等物後，即自行主動與警方人員對話說明
      ，且均係以該槍枝持有人自居向警方說明該槍枝之情形，
      反之被告林恒揚在現場則多在旁而未發言或與警方對話，
      衡情吳東諭果真不知該扣案槍枝係何人所有，豈會主動積
      極向警方多方說明該槍枝並無違法問題，況依上所述，其
      於警方質問何以明知該槍枝違法還攜帶在車上時，其並未
      當場即時否認該槍枝非其所有，反以之前該槍枝亦曾經警
      臨檢無事為由，向警方辨明該槍枝並無違法，可見吳東諭
      上開所辯云云，要與其在查獲現場行為表現及所言情節不
      合，應係事後飾卸之詞，而不可採。至被告林恒揚雖於另
      案警詢、偵查中曾自白本件上開扣案槍枝係其所持有云云
      ，然其自白情節與上開警方攔查搜索現場錄影所示情節不
      合，而其後於審理時翻異所述情節，則與上開現場錄影情
      節較為吻合，且衡情被告林恒揚與吳東諭有朋友情誼，其
      間並無怨隙，被告林恒揚自白之情果真屬實，且其於警詢
      、偵查及準備程序時亦均供認一致，自無再翻異前詞故意
      誣陷被告之理，況現場尚有另一名男子沈益民，係吳東諭
      女友石厚襄之友人，與林恒揚不熟識並無交情，此業經石
      厚襄證述在卷，林恒揚翻異前詞果真有虛偽卸責之情，自
      可推諉給其間並無交情之沈益民，而無須特意推諉給吳東
      諭，是綜上所述，堪認被告林恒揚其後翻異所稱原自白係
      因吳東諭請託而為其頂替擔責而為虛偽之自白，應非虛詞
      ，而可採信。
    是綜上所述，本件事證已臻明確，被告林恒揚上開頂替隱避
    吳東諭非法持有空氣手槍之犯行堪以認定，應予依法論科。
四、核被告林恒揚上開所為，係犯刑法第164 條第2 項之頂替罪
    。其先後多次於警詢、偵查、審理應訊之際，頂替隱避吳東
    諭非法持有槍枝犯行，係基於單一犯意接續為之，侵害單一
    國家法益，應為接續犯，僅論以單純一罪。又被告前曾於96
    年間因詐欺案件，經臺灣臺中地方法院以96年度簡字第1078
    號判決，判處有期徒刑四月，減為有期徒刑二月確定，入監
    執行後，於97年11月10日縮刑期滿執行完畢，有臺灣高等法
    院被告全國前案紀錄表在卷可稽，雖本件被告所犯上開頂替
    行為，於上開詐欺案件執行前之96年12月28日、97年1 月28
    日即已有頂替行為，然其於上開詐欺案件執行完畢後五年以
    內之97年11月18日，故意再接續為上開頂替行為，仍該當於
    刑法累犯之規定，應依刑法第47條第1 項規定，加重其刑（
    參見最高法院95年度台上字第7346號判決意旨、司法院廳
    刑一字第05283 號研究意見）。爰審酌被告林恒揚頂替他人
    非法持有槍枝犯罪，嚴重影響檢警偵查犯罪機關犯罪之偵查
    及司法審判之正確性，妨害真實發現，並使犯罪之人逍遙法
    外，應予非難，另兼衡其本件犯罪之動機、目的、情節及犯
    罪後之態度等一切情狀，量處如主文所示之刑，並諭知易科
    罰金之折算標準。
據上論斷，應依刑事訴訟法第299 條第1 項前段，刑法第164 條
第2 項、第1 項、第47條第1 項、第41條第1 項前段，刑法施行
法第1 條之1 第1 項、第2 項前段，判決如主文。
本案經檢察官王筱寧到庭執行職務。
中    華    民    國   100    年    6     月    30    日
                刑事第七庭  審判長法  官  彭  全  曄
                                  法  官  林  鈺  琅
                                  法  官  張  兆  光
以上正本證明與原本無異。
如不服本判決應於收受送達後十日內向本院提出上訴書狀，並應
敘述具體理由；其未敘述上訴理由者，應於上訴期間屆滿後二十
日內向本院補提理由書（均須按他造當事人之人數附繕本）「切
勿逕送上級法院」。
                                  書記官  蘇  宥  維
中    華    民    國   100    年    6     月    30    日
附錄本案論罪科刑法條全文：
中華民國刑法第164條
（藏匿人犯或使之隱避、頂替罪）
藏匿犯人或依法逮捕拘禁之脫逃人或使之隱避者，處二年以下有
期徒刑、拘役或五百元以下罰金。
意圖犯前項之罪而頂替者，亦同。